臺灣高等法院刑事判決
109年度上訴字第2190號
上  訴  人  臺灣臺北地方檢察署檢察官
被      告  楊敬堂



上列上訴人因被告偽造文書等案件，不服臺灣臺北地方法院108
年度訴字第769號，中華民國109年5月6日第一審判決（起訴案號
：臺灣臺北地方檢察署108年度偵字第2194號），提起上訴，本
院判決如下：
    主  文
上訴駁回。               
    理  由
一、本件經本院審理結果，認第一審判決對被告楊敬堂為無罪之
    諭知，核無不當，應予維持，並引用第一審判決書記載之證
    據及理由（如附件）。
二、檢察官上訴意旨以：（一）原判決既已認定：「被告向告訴
    人稱：可協助處理法藏山極樂寺的塔位，但因告訴人所持有
    之塔位權狀是沒有繳納管理費之舊憑證，而必須劃位、繳納
    管理費並更新權狀，否則無法賣出，…告訴人遂於103年4月2
    8日匯款10萬元至福全公司所開立之永豐銀行帳戶；被告再
    向告訴人稱：因買家至少要成交10個，因此幫告訴人專案申
    請新權狀，1份只要7萬5000元，且買家已經跟公司簽約、繳
    納20萬元訂金，是告訴人再於103年8月18日，匯款47萬5000
    元予福全公司前開永豐銀行帳戶」為本件不爭執之事實。然
    針對被告對告訴人所稱：「所持有之塔位權狀是沒有繳納管
    理費之舊憑證，而必須劃位、繳納管理費並更換新權狀，否
    則無法賣出」之言語，與台灣新北玉佛寺109年3月12日、10
    8年4月8日回函及證人簡坤良、黃益垣審理中之證述不符，
    顯屬提供不實銷售物品資訊等詐騙言語乙情，何以不足為對
    被告不利之認定等，均未置一詞，除有理由不備之處外，尚
    有就證據及事實過程割裂以觀之違背法令。（二）又縱告訴
    人自被告處所取得之憑證係屬真實，惟被告向告訴人所收取
    之劃位價金遠高於市價，原審認定僅為交易過程正常賺取利
    潤之行為，誠有悖於經驗法則或論理法則。（三）被告迄今
    未曾提出所謂「買家已和公司簽約」、「買家已繳納20萬元
    訂金」之相關證據、甚或因交易未完成而退回買家訂金之相
    關憑證資料，足徵被告縱有所謂介紹買家之情，亦僅為其施
    用詐術之一環或手法之一，事實上並無所謂「已簽約、已繳
    納訂金20萬」之買家存在，原判決僅援用有利於被告之證據
    而為被告有利之認定，對於不利於被告之證據置之不論，亦
    未予詳查，難謂於法無違云云，指摘原判決不當。
三、惟查：（一）被告於接受告訴人之委託進行憑證更換及劃位
    事宜後，確已將告訴人之舊憑證交回福全公司，再由福全公
    司轉交吉品，吉品再交由台灣新北玉佛寺進行憑證更換及劃
    位，被告並非自始無履約之真意而僅係施用詐術向告訴人騙
    取130萬5000元更換憑證費用，亦無偽造虛假之「信徒蓮座
    使用憑證」交付告訴人行使之情事；又被告以「有買家要購
    買更換好的新憑證」為由，向告訴人表示可協助其處裡塔位
    之事，並不構成詐術等情。業經原審判決詳予說明其所憑之
    依據及其認定之理由，在此，本院不再重複贅述。（二）其
    次，關於檢察官上訴援引告訴人之主張，指摘被告向告訴人
    收取之換照及劃位費用過高乙節，依證人即福全公司負責人
    林子康於原審所陳「問：當時如果從贊助憑證換成劃位憑證
    要跟客戶收多少錢？答：要看選的位置，如果選位要5到10
    幾萬元不等。」；另證人即台灣新北玉佛寺行政總監黃益垣
    於原審證稱：「問：這價目表是你提供給法院？（提示原審
    卷第171頁）答：是。問：這價目表何時開始使用？答：從1
    08年開始。問：108年之前如何收費？答：法藏山極樂寺時
    期我沒有經手，當時價位似乎比較凌亂，從後面的人反應，
    有各種收費方式。」等語。足見本案發生時期之103年間，
    法藏山極樂寺信徒蓮座劃位之價位凌亂，依現有之人證，亦
    無法具體指出何者為合理之價位。至於卷附之價目表，乃10
    8年以後開始適用，因此，以108年以後開始適用之卷附價目
    表，反推103年時期之劃位價格，未盡合理。況依證人林子
    康所陳內容顯示，類似本件信徒蓮座劃位換證之過程，係先
    由客戶與福全公司業務人員接洽，再由福全公司人員與吉品
    公司接洽，吉品公司再與台灣新北玉佛寺聯絡辦理。如此層
    層轉交，手續繁複，加以各經手之公司、業務人員均需抽傭
    ，經過層層剝削，最終所有之費用一概由客戶負擔，則客戶
    支付之價金自然不低。因此，客戶主觀上認為價格過高，不
    合情理，是很自然的結果。但是，不能因為客戶認為價格太
    高，即推定經手且有抽傭之人就構成詐欺罪。（三）至於告
    訴人一再指稱被告串通假買家向其行騙，或檢察官上訴意旨
    所稱被告向告訴人佯稱買家已經與公司簽約、已經付20萬元
    訂金云云，並無其事乃行騙之話術等情。查被告曾兩次約「
    買家」與告訴人見面，此為雙方所不爭執，經本院詢問被告
    與告訴人關於買家之詳細資料，雙方均答稱無法提供；本院
    稽之107年度他字第7056號卷附福全公司在永豐銀行開立之
    帳戶，該公司自103年4月1日起至同年12月31日止，有超過
    百餘筆款項進出，每筆金額自數萬元至百餘萬元不等，其中
    103年6月10日、11日，更分別有一筆20萬元整之進出。由此
    顯示，福全公司在該段期間業務尚屬正常，該筆20萬元進出
    之金額，是否與被告所指買家所繳納之訂金有關，亦不能完
    全排除。（四）其次，被告任職之福全公司業已解散，有該
    公司之登記卷在案可稽。則本件是否確有買家？買家為何人
    ？是否已經簽約要購買告訴人之憑證？是否已經繳納20萬元
    訂金？訂金是否退回？相關事證均已無可考。基於被告既無
    自證無罪，亦無自證己罪之義務之法則，在事證有疑之情形
    下，自應為有利於被告之認定。（五）綜上所述，本件被告
    是否犯罪，容有合理之懷疑存在，本於罪疑惟輕之原則，自
    應諭知被告無罪判決。原審判決被告無罪，尚無不當。檢察
    官上訴，所執各項事由，仍無法推翻原判決而為不利於被告
    之認定，其上訴為無理由，應予駁回。
四、據上論結，應依刑事訴訟法第373條、第368條，判決如主文
    。
本案經檢察官鄭龍照到庭執行職務。
中　　華　　民　　國　　109 　年　　9 　　月　　8 　　日
　　　　　　　　　刑事第十六庭  審判長法　官  葉騰瑞
　　　　　　　　　　　　　　　　　    法　官  莊明彰
　　　　　　　　　　　　　　　　　    法　官  廖紋妤
以上正本證明與原本無異。
檢察官如不服本判決，應於收受送達後20日內向本院提出上訴書
狀，惟須受刑事妥速審判法第9 條限制。其未敘述上訴之理由者
，並得於提起上訴後20日內向本院補提理由書（均須按他造當事
人之人數附繕本）「切勿逕送上級法院」。
刑事妥速審判法第9條：
除前條情形外，第二審法院維持第一審所為無罪判決，提起上訴
之理由，以下列事項為限：
一、判決所適用之法令牴觸憲法。
二、判決違背司法院解釋。
三、判決違背判例。
刑事訴訟法第 377 條至第 379 條、第 393 條第 1 款規定，於
前項案件之審理，不適用之。
                                      書記官  陳雅加
中　　華　　民　　國　　109 　年　　9 　　月　　8 　　日